臺灣高等法院臺中分院民事裁定
110年度抗字第386號
抗  告  人  詹文傑(被繼承人詹滋娟之繼承人)

            詹侑翰(被繼承人詹滋娟之繼承人)

            詹馥瑄(被繼承人詹滋娟之繼承人)
共      同
訴訟代理人  許英傑律師  
            張瑋玲律師                    
相  對  人  鳳山禪寺
法定代理人  胡正利  
訴訟代理人  黃茂松律師
上列當事人間聲請假扣押事件，抗告人對於民國110年6月15日臺
灣彰化地方法院110年度全字第17號所為裁定提起抗告，本院裁
定如下：
    主      文
原裁定關於命供擔保為假扣押抗告人之財產於超過抗告人因繼承
詹滋娟所得遺產部分廢棄。
上開廢棄部分，相對人於原法院之聲請駁回。
其餘抗告駁回。
抗告費用由抗告人負擔二分之一，餘由相對人負擔。
　　理      由
壹、程序方面：
　　相對人鳳山禪寺之法定代理人變更為胡正利，原法定代理人
    胡啟年於民國110年7月7日死亡喪失其代理權，據新任法定
    代理人胡正利聲明承受訴訟，有其提出之110年10月8日民事
    聲明承受訴訟狀、彰化縣寺廟登記證影本可查（見本院卷
　　151至157頁），核無不合，應予准許。　　
貳、實體方面：
一、相對人於原法院聲請意旨略以：抗告人之被繼承人詹滋娟未
    經相對人授權即向他人收取相對人所有房地之租金合計新臺
    幣（下同）294萬5,000元，經相對人提起返還不當得利之訴
    ，經原法院109年度訴字第1415號事件受理在案（下稱本案
    訴訟）。抗告人繼承如附表所示詹滋娟之遺產，詹文傑、詹
    侑翰於110年1月11日以贈與為由將繼承詹滋娟遺產中坐落彰
    化市○○段○○○段000000地號土地及同段8515建號建物即門牌
    號碼彰化縣○○市○○路000巷00號房屋（下稱系爭不動產）之
    應有部分移轉登記予詹馥瑄，詹馥瑄隨即於110年2月4日將
    系爭不動產設定最高限額抵押權720萬元，顯有變相脫產損
    及相對人債權之虞，日後恐有不能強制執行或甚難執行之虞
    ，並願供擔保以代釋明之不足，爰聲請就抗告人之財產在29
    4萬5,000元範圍內假扣押等語。
二、原法院裁准相對人以98萬1,667元，或等值之台中商業銀行
    股份有限公司發行之可轉讓定期存單為相對人等供擔保後，
    得對抗告人財產在294萬5,000元範圍內為假扣押。抗告人不
    服，提起抗告，抗告意旨略以：原裁定未考量本件不符合假
    扣押之要件，倘抗告人欲脫產，早可將系爭不動產出售與第
    三人，何需將系爭不動產移轉登記予詹馥瑄一人名下，且相
    對人於109年11月18日提起本案訴訟距今一年有餘，抗告人
    均無辦理移轉登記；況詹滋娟之遺產以108年度土地公告現
    值及房屋現值計算，坐落彰化縣○○市○○段000地號、彰化縣○
    ○市○○○段○○○○段00○0000地號、及彰化縣○○市○○○段000000地
    號土地價值分別為163萬4,868元、23萬8,405元、52萬5,462
    元及289萬7,500元；另彰化縣○○市○○路000巷00號房屋價值
    為48萬1,900元，合計為577萬8,135元，遠超過相對人聲請
    扣押之294萬5,000元，倘按市價計算價值更高，抗告人並無
    瀕臨成為無資力或與債權人之債權相差懸殊或財務顯有異常
    而難以清償債務之情形；縱認相對人有假扣押原因，抗告人
    為詹滋娟之繼承人，僅就其遺產範圍內負清償責任，相對人
    逾此範圍之假扣押聲請，實有違誤，爰聲明廢棄原裁定等語
    。
三、按請求及假扣押之原因，應釋明之。前項釋明如有不足，而
    債權陳明願供擔保或法院認爲適當者，法院得定相當之擔保
    ，命供擔保後爲假扣押，民事訴訟法第526條第1項、第2項
    定有明文。故債權人就假扣押之原因全未釋明時，固不得以
    供擔保代之；惟如已釋明，僅係釋明不足，法院自仍得命債
    權人供擔保後為假扣押。而所謂假扣押之原因，依同法第52
    3條第1項規定，係指有日後不能強制執行或甚難執行之虞狀
    態，或其財產與債權相差懸殊而難以清償債務，或債務人移
    往遠處、逃匿無蹤或隱匿財產為限。又稱釋明者，係使法院
    就某事實之存否，得到大致爲正當之心證，即為已足，與證
    明係當事人提出之證據方法，足使法院產生堅強心證，可以
    確信其主張爲真實者，尚有不同。
四、經查：
  ㈠相對人主張抗告人爲詹滋娟之繼承人，詹滋娟未經相對人  
   授權即向他人收取相對人所有房地之租金294萬5,000元，  
   相對人在原審法院提起本案訴訟等情，業據本院調閱本案  
   訴訟卷宗核閱無誤，堪認相對人已就本件假扣押之請求為  
   釋明。
  ㈡相對人主張抗告人繼承詹滋娟所有之系爭不動產後，詹文傑
    、詹侑翰將應有部分贈與詹馥瑄，詹馥瑄即以系爭不動產向
    銀行設定最高限額抵押權擔保債權總額720萬元等情，業經
    提出之土地登記登記謄本、建物登記謄本及土地、建物異動
    索引表等件爲證（見原審卷15至29頁）。經審酌抗告人於繼
    承詹滋娟之系爭不動產後，詹文傑、詹侑翰將繼承所得之系
    爭不動產應有部分贈與詹馥瑄，詹馥瑄即將系爭不動產設定
    抵押權以擔保自己對銀行之債務，堪認抗告人已對系爭不動
    產爲不利之處分行爲，致相對人之債權有日後不能強制執行
    或甚難執行之虞，可認相對人已就假扣押原因相當之釋明。
　㈢抗告意旨謂詹滋娟如附表所示遺產之土地公告現值及房屋現
    值計算合計為577萬8,135元，遠超過相對人聲請扣押之294
    萬5,000元，抗告人並無瀕臨成為無資力或與債權人之債權
    相差懸殊或財務顯有異常而難以清償債務之情形等語，惟依
    相對人提出詹滋娟遺產中土地之登記謄本（見本院卷207至
　　299頁）所載，以110年度公告現值計算詹滋娟之遺產價值，
    其中價值較高者爲彰化市○○段○○○段000000地號土地（依110
    年1月公告土地現值30,500元×95㎡＝2,897,500元）、員林市○
    ○段000地號土地（依110年1月公告土地現值17,200元×1285.
    4㎡×555/7200＝1,704,226元），其餘彰化市○○○段○○○○段00○0
    000地號土地公同共有應有部分爲24/72，依土地謄本記載共
    有人爲31人，加上彰化縣○○市○○路000巷00號房屋之課稅現
    值481,900元，加總結果仍低於抗告人在系爭不動產上設定
    最高限額抵押權擔保債權總額720萬元；又相對人除了本案
    訴訟外，於原法院另提出
　　110年度訴字第171號訴訟，主張詹滋娟侵占相對人所有不動
    產出售款538萬元，請求抗告人於繼承詹滋娟之遺產範圍內
    返還538萬元（見本院卷159至161頁之本院110年度抗字第40
    7號裁定），倘若相對人於原法院之本案訴訟及110年度訴字
    第171號訴訟均勝訴，詹滋娟之遺產現值並無法完全清償相
    對人請求之債權，抗告人現於系爭不動產設定最高限額抵押
    權之舉，可認係妨害相對人將來之執行，抗告人上開抗辯並
    無足採。再者，因相對人已陳明願供擔保以補釋明之不足，
　　則相對人所爲假扣押之聲請，應予准許。
  ㈣惟按繼承人對於被繼承人之債務，以因繼承所得遺產為限，
    負清償責任，民法第1148條第2項定有明文。查抗告人係因
    被繼承人詹滋娟死亡而繼承本件債務，其抗辯依法僅以繼承
    所得之遺產負清償責任等語，尚非無憑。相對人就抗告人繼
    承之債務聲請對抗告人為假扣押，即應以抗告人繼承詹滋娟
    所得遺產爲限，相對人逾此部分之假扣押聲請，即乏依據。
    原裁定就逾抗告人繼承詹滋娟所得遺產範圍部分，准相對人
    的假扣押之聲請，尚有未洽。抗告意旨指摘原裁定此部分不
    當，求予廢棄，為有理由，爰予廢棄，並駁回相對人此部分
    之聲請。原法院命相對人供擔保後准許其就抗告人繼承詹滋
    娟所得遺產範圍內為假扣押，並准抗告人供擔保後，得免為
    或撤銷假扣押，於法並無違誤。抗告意旨指摘原裁定此部分
    不當，聲明廢棄，為無理由。
五、據上論結，本件抗告為一部有理由，一部無理由，爰裁定如
    主文。
中　 華　　民　　國　　110 　年　 10　　月　　27　　日
                民事第一庭  審判長法  官  張瑞蘭
　                                法  官  林孟和
　　　　　　　　　　　　　　　　　法  官  廖穗蓁
正本係照原本作成。
再為抗告應以適用法規顯有錯誤為理由。
如提起再抗告者應於裁定送達後10日內向本院提出抗告理由狀（
須按照他造人數附具繕本）並繳納抗告裁判費新臺幣1,000元，
同時委任律師或具有律師資格之關係人為代理人。
                                  書記官  賴玉芬
中　 華　　民　　國　　110   年　10　　月　　27　　日
附表：詹滋娟之遺產清單
財產別 財產內容 財產現值 土地 彰化市○○段○○○段000000地號（權利範圍：全部、面積：95㎡） 110年1月公告土地現值30,500元×95㎡＝2,897,500元 土地 彰化市○○○段○○○○段00地號（權利範圍：公同共有24/72、面積：757㎡） 110年1月公告土地現值34,752元×757㎡×24/72≒8,769,087元 (見本院卷207至243頁土地謄本記載24/72公同共有人31人）     土地 彰化市○○○段○○○○段0000地號（權利範圍：公同共有24/72、面積：1584㎡） 110年1月公告土地現值36,704元×1584㎡×24/72＝19,379,712元 (見本院卷245至299頁土地謄本記載24/72公同共有人31人）    土地 員林市○○段000地號（權利範圍：555/7200、面積：1285.4㎡） 110年1月公告土地現值17,200元×1285.4㎡×555/7200＝1,704,226元 房屋 彰化縣○○市○○路000巷00號房屋（權利範圍：全部、面積：217㎡） 481,900元（見本院卷25頁之財政部中區國稅局108年1月19日詹滋娟遺產稅財產參考清單記載）  汽車 國瑞廠牌車牌號碼0000-00（2007年出廠、1998CC）